臺灣高等法院刑事判決　　　　　　　　　　　　　九十一年度上訴字第一九七號
　　上　訴　人　臺灣宜蘭地方法院檢察署檢察官
　　被　　　告　甲○○
右上訴人因被告搶奪等案件，不服臺灣宜蘭地方法院九十一年度訴字第一三三號，中
華民國九十一年四月三十日第一審判決（起訴案號：臺灣宜蘭地方法院檢察署九十一
年度偵字第八九六號、九十一年度偵字第八九七號，併辦案號：同署九十一年度偵字
第一三二七號）提起上訴，本院判決如左：
    主  文
上訴駁回。
    事  實
一、甲○○前於民國八十七年間先後因犯傷害、竊盜及搶奪案件，經臺灣宜蘭地方法
    院各判處有期徒刑四月、八月及三年確定，三罪經定其執行之刑為有期徒刑三年
    九月甫於九十年十月十七日執行完畢。詎猶不知悔改，復基於意圖為自己不法所
    有之概括犯意，以騎乘車號ＧＷＺ—四九二號重機車自後搶奪他人財物之方式，
    先後於附表所示之時、地，搶得如附表所示乙○○○等八人所有之財物，得手後
    均將現金花用殆盡。
二、甲○○於如附表編號三之時、地搶得被害人戊○○所有，內含戊○○向臺灣大哥
    大股份有限公司（下稱臺灣大哥大）承租之0000000000號門號之行動
    電話後，竟基於意圖為自己之不法利益之同一犯意，先後於同日二十三時四十一
    分許、二十三時四十二分許及二十三時四十九分許，以戊○○向臺灣大哥大承租
    之前揭行動電話門號撥打三通色情電話，而盜用戊○○之無線電信設備通信共計
    一千九百十五秒。嗣於九十一年三月三十日十七時三十分許，在其位於宜蘭縣礁
    溪鄉○○○路一一九號住處遭警當場查獲。
三、案經宜蘭縣警察局宜蘭分局及礁溪分局報告臺灣宜蘭地方法院檢查署檢察官偵查
    起訴。
    理  由
甲、本案部分：
一、右揭事實，迭據被告甲○○於警訊及偵審中坦承不諱，核與被害人乙○○○、戊○○、庚○○、丙○○○、辛○○、壬○○、丁○○○、己○○，及被害人己○○遭搶時在場目擊之證人劉振雄等人指證情節相互吻合，復有贓物認領保管單五
    紙在卷可稽，暨宜蘭縣警察局宜蘭分局刑事組偵辦重大刑案繼續偵查報告表、臺
    灣大哥大雙向通聯資料查詢與手機機身編號查詢報表（雙向）、遠傳電信股份有
    限公司函文及手機機身編號查詢報表（雙向）、和信電訊股份有限公司手機序號
    查詢回覆函文、被告作案所用之機車相片及查獲現場照片共計二十八幀等存卷可
    佐，是本件事證至臻明確，被告犯行洵堪認定。
二、核被告甲○○所為，係犯刑法第三百二十五條第一項搶奪罪、同條第三項搶奪未
    遂罪及電信法第五十六條第一項盜用電信設備通信罪。其先後七次搶奪既遂罪行
    及一次搶奪未遂罪行，時間緊接，反覆為之，觸犯構成要件相同之罪，顯係基於
    概括犯意為之，應依刑法第五十六條連續犯之規定論以刑法第三百二十五條第一
    項搶奪既遂之一罪，並加重其刑。另被告持搶得之被害人戊○○所有之行動電話
    ，並於數分鐘內三度以該門號撥打色情電話，顯係為同一盜用被害人電信設備通
    信之目的所為之數侵害行為，而此數行為於同時同地或密切接近之時地實施，侵
    害同一法益，致各行為之獨立性極為薄弱，依一般社會觀念，在時間差距上，難
    以強行區分。在刑法評價上，以視為數個舉動之接續施行，合為包括之一行為予
    以評價，較為合理，故應屬接續犯，僅論以一罪。（參照最高法院八十六年台上
    字第三二九五號判例意旨）。公訴意旨認其以被害人戊○○向臺灣大哥大承租之
    門號撥打色情電話之所為，係基於概括犯意所為之犯刑法第三百三十九條第二項
    詐欺得利罪嫌，亦應依連續犯之規定加重其刑，容有誤會，併此敘明。被告所犯
    上開二罪，犯意各別，罪名不同，應分論併罰之，公訴人認此二罪間因具有方法
    、目的之牽連犯裁判上一罪關係，故應從較重之搶奪罪處斷，亦有未洽，蓋以被
    告所犯二罪之關係，及其到庭自承：搶得行動電話後方另行起意以該行動電話撥
    打色情電話等語，均難認被告所犯二罪間，有何方法、目的抑或行為、結果間之
    牽連犯裁判上一罪關係，附此述明。末查，被告前於八十七年間先後因犯傷害、
    竊盜及搶奪案件，經臺灣宜蘭地方法院各判處有期徒刑四月、八月及三年確定，
    經定其應執行之刑為有期徒刑三年九月，於九十年十月十七日執行完畢等情，業
    據被告到庭自承無訛，亦有臺灣高等法院檢察署刑案紀錄簡覆表及臺灣高等法院
    被告全國前案紀錄表各一份在卷足參，茲於有期徒刑執行完畢後，五年內再犯有
    期徒刑以上之右開二罪，均為累犯，均應依刑法第四十七條之規定，加重其刑，
    並就其所犯連續搶奪罪行部分，遞加重其刑。原審以被告罪證明確，適用電信法
    第五十六條第一項，刑法第十一條前段、第五十六條、第三百二十五條第一項、
    第三項、第四十七條、第五十一條第五款，審酌被告前科犯罪中，已有因騎乘機
    車搶奪案件經臺灣宜蘭地方法院判處有期徒刑三年確定，甫於九十年十月十七日
    執行完畢，未及三月，旋於九十一年一月九日再度以相同方式騎乘機車奪取被害
    人財物，犯行匪淺怙惡不悛，且變本加厲，又盜打其搶得之行動電話，實應重罰
    ，惟念其犯後坦承犯行，態度尚佳，及其犯罪動機、目的、手段、造成之社會整
    體侵害及被害人財物損失等一切情狀，就搶奪罪部分處有期徒刑年肆月，就以
    無線方式盜用他人電信設備通信部分，處有期徒刑月。並定其應執行刑有期徒
    刑年陸月。認事用法均無不合，量刑亦屬適當，檢察官循告訴人請求上訴，認
    原判決量刑太輕，並認被告撥打三通色情電話，皆獨立成罪指摘原判決不當，為
    無理由，應予駁回。
乙、移送併辦部分：
一、移送併辦（臺灣宜蘭地方法院檢察署九十一年度偵字第一三二七號）意旨另略以
    ：被告甲○○於九十一年三月二十八日凌晨四時許，騎乘其所有未懸掛車牌之重
    型機車，行經宜蘭縣羅東鎮○○路與建國路口時，見癸○○獨自一人騎乘機車，
    竟意圖為自己不法所有，行駛至癸○○車旁，以徒手搶奪其所背之皮包，內有新
    臺幣十二萬多元、行動電話一支、身分證、健保卡各一張，得手後即揚長而去，
    因認被告此部分亦涉有搶奪之犯行。
二、公訴人認被告此部分搶奪犯行，無非以被害人癸○○在警詢時之指訴，資為依據
    。惟按犯罪事實應依證據認定之，無證據不得推定其犯罪事實，刑事訴訟法第一
    百五十四條定有明文。又告訴人之告訴，係以使被告受刑事訴追為目的，是其陳
    述是否與事實相符，仍應調查其他證據以資審認。再被害人之陳述如無瑕疵，且
    就其他方面調查又與事實相符，固足採為科刑之基礎，倘其陳述尚有瑕疵，則在
    未究明前，遽採為論罪科刑之根據，即難認為適法，業經最高法院五十二年台上
    字第一三００號、六十一年台上字第三０九九號著有判例。又事實之認定，應憑
    證據，如未能發現相當證據，或證據不足以證明，自不能以推測或擬制之方法，
    為裁判基礎，最高法院四十年台上字第八六號著有判例可資參照；且認定犯罪事
    實所憑之證據，雖不以直接證據為限，間接證據亦包括在內，然而無論直接證據
    或間接證據，其為訴訟上之證明，須於通常一般之人均不致有所懷疑，而得確信
    其為真實之程度者，始得據為有罪之認定，倘其證明尚未達到此一程度，而有合
    理之懷疑存在而無從使事實審法院得有罪之確信時，即應由法院為諭知被告無罪
    之判決，最高法院七十六年台上字第四九八六號亦著有判例足參。
三、經查被告不惟自始堅詞弗承有上揭搶奪犯行，即被害人癸○○於偵查中亦自承行
    搶者當時係戴黑色全罩式安全帽，聽不太清楚，故無法辨認被告之聲音（臺灣宜
    蘭地方法院檢察署九十一年度偵字第一三二七號卷九十一年六月七日訊問筆錄）
    ，則該搶犯既於行為時頭戴黑色全罩式安全帽，衡情癸○○應無法看清該搶奪者
    之面貌，況其更自承無法辨認被告之聲音，被害人在警詢時之陳述顯有瑕疵，自
    不能遽採為論罪科刑之根據。此外又查無任何證據足資證明被告有此部份之搶奪
    犯行。惟因檢察官移送併辦意旨既認此部分與前揭搶奪罪部分屬連續犯，為裁判
    上一罪，爰不另為無罪之論知，附此敘明。
據上論斷，應依刑事訴訟法第三百六十八條，判決如主文。
本案經檢察官彭坤業到庭執行職務。
中    華    民    國    九十一    年        八      月        七        日
                              臺灣高等法院刑事第八庭
              審判長法  官  陳  祐  治
                                        法  官  沈  宜  生
                                        法  官  楊  炳  禎
右正本證明與原本無異。
如不服本判決，應於判決收受送達後十日內向本院提出上訴書狀，其未敘述上訴
之理由者並得於提起上訴後十日內向本院補提理由書（均須按他造當事人之人數
附繕本）。
                                        書記官  廖  素  花
中    華    民    國    九十一    年        八      月        九        日
附錄：本判決論罪科刑法條全文
刑法第三百二十五條第一項
意圖為自己或第三人不法之所有，而搶奪他人之動產者，處六月以上五年以下有期徒
刑。
電信法第五十六條第一項
意圖為自己或第三人不法之利益，以有線、無線或其他電磁方式，盜接或盜用他人電
信設備通信者，處五年以下有期徒刑，得併科新台幣一百五十萬元以下罰金。
